臺灣高雄地方法院刑事判決　　　　　　　96年度訴字第2754號
公　訴　人　臺灣高雄地方法院檢察署檢察官
被　　　告　己○○
選任辯護人　陳正達律師
　　　　　　許惠珠律師
上列被告因強盜等案件，經檢察官提起公訴（96年度偵字第1523
9 號），本院判決如下：
    主  文
己○○犯竊盜罪，累犯，處有期徒刑陸月。又犯搶奪未遂罪，累
犯，處有期徒刑壹年。應執行有期徒刑壹年肆月。
其他被訴傷害部分，公訴不受理。
    事  實
一、己○○前因搶奪及竊盜案件，經本院以84年度訴字2805號判
    處搶奪部分有期徒刑1 年4 月、竊盜部分有期徒刑5 月確定
    ；因違反肅清煙毒條例案件，經臺灣高等法院高雄分院以85
    年度上訴字第2071號判處有期徒刑3 年6 月確定；因竊盜案
    件，經本院以85年度易字第3351號判處有期徒刑10月確定，
    上開4 罪並經裁定應執行有期徒刑5 年6 月確定。另因搶奪
    及詐欺案件，經本院以85年度訴字第2817號判處搶奪部分有
    期徒刑2 年、詐欺部分有期徒刑8 月，應執行有期徒刑2 年
    6 月確定，與上開應執行刑接續執行，於民國88年8 月10日
    假釋。復因搶奪案件，經本院以88年度訴字第2236號判處有
    期徒刑2 年6 月確定，前開假釋並經撤銷，與殘刑有期徒刑
    4 年5 月18日接續執行，於95年6 月22日執行完畢。
二、猶未知警惕，復意圖為自己不法所有，基於竊盜之犯意，於
    96年5 月25日晚間8 時許，在高雄市○○路與鼎金路口，因
    見懸掛「YEM －991 」號車牌之重機車，鑰匙插在鑰匙孔上
    疏未取下【該機車之車體屬丁○○所有，原車牌號碼為YEF
    －037 號，係於96年5 月24日下午5 時30分許在高雄市三民
    區鼎金巷22號前發現失竊；至「YEM －991 」號車牌，則另
    屬陳百合所有，而於96年5 月25日發現失竊】，認有機可乘
    ，即以上開鑰匙發動機車，騎乘離開，而竊取該車（含「YE
    M －991 」號車牌）得手，並供己代步。
三、復於同日晚間8 時55分許，騎乘上開贓車行經高雄市○鎮區
    ○○街322 號前，適有甲○○騎乘車號YXV －596 號機車後
    載乙○○○，同向行駛在其前方，其因見乘於後座之乙○○○僅以左手持握其所有之黑色皮包，認有機可乘，竟另起犯
    意，意圖為自己不法所有，基於搶奪皮包及其內財物之犯意
    ，自後接近甲○○所騎機車左側，乘乙○○○不及防備之際
    ，以右手單手騎車，伸出左手搶奪乙○○○左手所持皮包，
    乙○○○因驚覺行搶而握緊皮包，於拉扯之際，2 部機車發
    生擦撞並均人車倒地，上開皮包因而掉落地面，致未得手。
    甲○○旋即上前，自側面擒抱己○○，詎己○○竟基於傷害
    之犯意，脫下所戴安全帽，揮打甲○○臉部，致帽緣銳利處
    割掃甲○○顏面，而受有右臉挫傷、撕裂傷之傷害（傷害部
    分業經撤回告訴，另為不受理判決），並於吳宗澤因疼痛暫
    時退開之際，乘隙跑步逃脫，侵入高雄市前鎮區○○○路22
    巷37弄32號民宅內藏匿（侵入住宅部分未據告訴），經警據
    報到場查獲。
四、案經高雄市政府警察局前鎮分局報請臺灣高雄地方法院檢察
    署檢察官偵查起訴。
    理  由
一、本判決所引用據以認定事實之各項證據，其中有關傳聞證據
    部分，除符合刑事訴訟法第159 條之1 至4 或其他傳聞例外
    之規定，本有證據能力外，餘均經被告己○○、辯護人及檢
    察官於審理中同意作為證據，本院審酌各該證據作成之情況
    ，認以之為證據均無不當，依刑事訴訟法第159 條之5 第1
    項規定，均得作為證據。
二、前揭事實，業據被告於本院審理中坦承不諱（本院卷第31、
    32、105 、107 頁），且經證人即被害人丁○○、丙○○○
    及證人李明祥於警詢中證述綦詳（警卷第18至23頁），並據
    告訴人甲○○、被害人乙○○○於本院審理中證述明確（本
    院卷第91至98頁），互核大致相符。此外，復有贓物認領保
    管單3 份（被害人乙○○○所有之皮包及其內財物、被害人
    丁○○所有原車號YEF －037 號機車、被害人丙○○○保管
    使用之YEM －991 號車牌）、阮綜合醫院出具之診斷證明書
    2 份（關於告訴人甲○○、被害人乙○○○）、員警繪製之
    現場圖1 份、證人甲○○、乙○○○指認照片各1 份、現場
    採證照片9 幀及高雄市政府警察局鑑驗書1 份（口罩、吸管
    及血跡DNA －STR 型別鑑驗）在卷可稽（警卷第39至41 、
    48至50、52至56頁；本院卷第74頁），及上開黑色皮包及其
    內財物、原車號YEF －037 號機車1 部、YEM －991 號車牌
    1 面（均已發還各該被害人）、被告所戴安全帽1 頂、口罩
    1 個、所著白色Ｔ恤及上衣各1 件等物品扣案為憑，足認被
    告上開自白應與事實相符，堪以採信。本件事證明確，被告
    上開犯行，均堪認定，應予依法論科。
三、按刑法第329 條就竊盜或搶奪而當場施以強暴、脅迫者，僅
    列舉防護贓物、脫免逮捕或湮滅罪證三種經常導致強暴、脅
    迫行為之具體事由，係選擇對身體自由與人身安全較為危險
    之情形，視為與強盜行為相同，而予以重罰。經該規定擬制
    為強盜罪之強暴、脅迫構成要件行為，乃指達於使人難以抗
    拒之程度者而言（司法院大法官會議釋字第630 號解釋意旨
    參照）。本件被告己○○搶奪被害人乙○○○皮包而未得手
    ，當場持所戴安全帽揮打告訴人甲○○而施以強暴，固得認
    係為脫免逮捕所為。然證人甲○○於本院審理中證稱：（問
    ：你在警詢陳稱：「被告要拿安全帽打我」？）我抱住他，
    他說要打我時，他脫起安全帽的過程，安全帽掃到我。他安
    全帽打到我時，我會痛，我跳開，我有流血，要看他時，他
    已經跑掉。當時我退後，我臉上流血，我全身發抖，若有機
    會，我會反抗，但是沒有機會，因為血流到眼睛，我睜開眼
    ，被告已經跑掉。他說要讓我死，要死大家來死，我也不怕
    他。被告拿安全帽掃到我額頭及臉部，我的膝蓋是機車倒地
    時擦傷，右手小指是在混亂中不知如何受傷，我僅感覺到1
    個打我的動作。我放開被告後，被告沒有繼續打我，趁我擦
    臉上流血時跑掉。他若未跑掉，我會繼續抓他，這種危害社
    會的壞人應該抓起來等語（本院卷第92至94頁）。足見證人
    吳宗澤遭被告持安全帽揮打1 下，即割傷臉部，因覺疼痛而
    暫時退開，被告則乘隙脫逃。證人吳宗澤係為擦去流入眼中
    之血滴，而不及追趕，非因被告施以強暴而達於難以抗拒之
    程度，甚屬明確，揆諸前開解釋意旨，自與刑法第329 條準
    強盜罪之構成要件，尚有未合，無從視為與強盜行為相同，
    僅得論以搶奪未遂及傷害罪名。
四、核被告己○○所為，係犯刑法第320 條第1 項竊盜罪、第32
    5 條第3 項、第1 項之搶奪未遂罪，爰依刑法第25條第2 項
    之規定，按既遂犯之刑減輕之。公訴意旨認被告係犯刑法第
    329 條之準強盜未遂罪，與上開釋字第630 號意旨不合，容
    有未恰，惟起訴之社會基本事實同一，本院自得變更法條予
    以審理。又被告行竊上開機車時，其上懸掛之車牌已非原來
    車牌，惟被告對此別無認識，依當時情形應認車牌已屬機車
    之一部，爰不另就車牌部分論以竊盜罪。又所犯上開2 罪，
    犯意各別，行為互殊，應予分論併罰。另查，被告前有如事
    實欄第一段所示犯罪科刑紀錄，有臺灣高等法院被告前案紀
    錄表1 份在卷可按。其於受徒刑之執行完畢後，5 年以內故
    意再犯本件有期徒刑以上之2 罪，均為累犯，應依刑法第47
    條第1 項之規定，分別加重其刑，就搶奪未遂部分並先加後
    減之。爰審酌被告年值青壯，不思循正當途徑賺取財物，經
    先後竊取他人機車供己代步，及搶奪他人皮包未遂，侵害他
    人財產權，價值觀念偏差，應予導正，前已數度因竊盜及搶
    奪案件，經科刑判決確定並執行完畢，仍不知悔改，又為本
    件竊盜及搶奪犯行，足認前案之處罰均不足使其警惕，本次
    自應予較重之處罰，衡以其於審判時終究坦認犯行，犯罪後
    態度尚非過劣，告訴人甲○○、被害人乙○○○均於審理中
    表示願予被告自新機會，並參酌所竊取及搶奪之機車、皮包
    價值及犯罪情節等一切情狀，分別量處如主文之刑，並依法
    定其應執行之刑，以示儆懲。至扣案安全帽1 頂，因本件非
    以準強盜罪論處，已如前述，而傷害部分業據撤回告訴，有
    撤回告訴狀1 份在卷可考（本院卷第87頁），已非屬犯罪所
    用之物，爰不予宣告沒收。又扣案之口罩1 個、所著白色Ｔ
    恤及上衣各1 件等物品，均非屬被告犯罪所用之物，均不予
    宣告沒收。
五、公訴人另以被告應有搶奪及竊盜之犯罪習慣，請求依刑法第
    90條第1 項規定，諭知被告應於刑之執行前令入勞動場所強
    制工作。惟查，被告前雖多次因搶奪及竊盜案件，經科刑判
    決確定，且於88年8 月10日假釋出監後，旋於88年11月間又
    因搶奪案件再經科刑判決確定並撤銷假釋，嗣於95年6 月23
    日執行完畢。惟被告本次雖再犯竊盜及搶奪罪，究距前案執
    行完畢已有1 年之久，其間未經查獲其他竊盜及搶奪犯行，
    本次竊盜及搶奪犯行亦各僅有單一行為，且自96年3 月間起
    擔任臨時工，從事電信業者地下管線之人孔蓋工程，業據證
    人戊○○到庭證明無訛，尚非依賴搶奪及竊盜犯行為生，不
    足認其確有竊盜、搶奪之犯罪習慣，本院因認以上開宣告之
    刑，已足矯治其偏差行為，尚無強制工作之必要，爰不另宣
    告強制工作之保安處分。
六、至公訴人認被告於搶奪未遂後，為脫免逮捕，持所戴安全帽
    ，揮打告訴人甲○○臉部，致帽緣銳利處割掃甲○○顏面，
    使其受有右臉挫傷、撕裂傷之傷害部分，因未至告訴人難以
    抗拒之程度，不應論以刑法第329 條之準強盜未遂罪，而應
    認係傷害罪，且因起訴之社會基本事實同一，得由本院變更
    法條予以審理，已如前述。惟告訴人甲○○業於本院審理中
    ，具狀撤回其對於被告傷害部分之告訴，有撤回告訴狀1 份
    在卷可查（本院卷第87頁），且經告訴人於審理中陳述屬實
    ，自應依刑事訴訟法第303 條第3 款之規定，就被告被訴傷
    害部分，諭知不受理之判決。
據上論斷，應依刑事訴訟法第299 條第1 項前段、第300 條、第
303 條第3 款，刑法第320 條第1 項、第325 條第1 項、第3 項
、第25條第2 項、第47條第1 項、第51條第5 款，刑法施行法第
1 條之1 ，判決如主文。
本案經檢察官范文欽到庭執行職務。
中　　華　　民　　國　　96　　年　　9 　　月　　5 　　日
                  刑事第六庭    審判長法  官  曾逸誠
                                      法  官  王  琁
                                      法　官  林柏壽
以上正本證明與原本無異。
如不服本判決應於收受本判決後10日內向本院提出上訴書狀，並
應敘述具體理由，如未敘述上訴理由者，應於上訴期間屆滿後20
日內補提理由書狀於本院（均須按他造當事人之人數附繕本）「
切勿逕送上級法院」。
中　　華　　民　　國　　96　　年　　9 　　月　　5 　　日
                                      書記官  林國龍
附錄本案論罪科刑法條：
中華民國刑法第320 條
意圖為自己或第三人不法之所有，而竊取他人之動產者，為竊盜
罪，處5 年以下有期徒刑、拘役或5 百元以下罰金。
意圖為自己或第三人不法之利益，而竊佔他人之不動產者，依前
項之規定處斷。
前二項之未遂犯罰之。
中華民國刑法第325 條
意圖為自己或第三人不法之所有，而搶奪他人之動產者，處6 月
以上5 年以下有期徒刑。
因而致人於死者，處無期徒刑或7 年以上有期徒刑，致重傷者，
處3 年以上10年以下有期徒刑。
第1 項之未遂犯罰之。
